【裁判字號】    94,上易,1474
【裁判日期】    950307
【裁判案由】    詐欺
【裁判全文】
臺灣高等法院臺中分院刑事判決      94年度上易字第1474號
上  訴  人
即  被  告  丙○○
選任辯護人  楊承彬律師
上  訴  人
即  被  告  甲○○
上  訴  人
即  被  告  丁○○
上列上訴人因詐欺案件，不服臺灣苗栗地方法院93年度易字第
233號中華民國94年9月19日第一審判決（起訴案號：臺灣苗栗地
方法院檢察署92年度偵續字第2號、92年度偵字第1140號），提
起上訴，本院判決如下：
    主  文
上訴駁回。
    事  實
（一）甲○○曾有2次詐欺前科（不構成累犯）。丙○○任職交
      通部臺灣鐵路管理局，繼承苗栗縣頭份鎮○○○段九芎林
      小段122等地號等土地後，於民國86年間成立竹苗環保工
      程有限公司（以下簡稱竹苗公司），登記負責人為不知情
      之陳樹生（已另經不起訴處分），由丙○○、不知情之曾
      漢松綜理該公司所有業務，該公司並因借貸而負債新臺幣
      （下同）4, 000多萬元。丙○○於87年間，委託黃士堯以
      竹苗公司名義，在上開土地申請乙級廢棄物清理場（即焚
      化爐，以下簡稱廢棄物清理場），並委由黃成港向臺灣省
      政府依空氣污染防制法申請取得固定污染源設置許可證，
      另向苗栗縣政府申請廢棄物清理場設置許可，苗栗縣政府
      就此召開審查會，要求補件而予以退件，僅核定水土保持
      計劃，丙○○因有參與申請而知悉須召開說明會、與當地
      民眾溝通未經反對者，苗栗縣政府始可能發給設置許可證
      。丙○○又因資金不足，於88年4月間，與曾漢松透過甲○○介紹，認識龍田建設股份有限公司（以下簡稱龍田公
      司）負責人游勇夫，雙方於88年4月12日簽立借款協議書
      ，於同日向游勇夫取得350萬元，並將上開土地所有權狀
      交給游勇夫作為擔保。丙○○、曾漢松及不知情之陳邦男
      再於88年6月3日，以竹苗公司名義向當地居民召開說明會
      ，因200多位里民強烈反對設廠，並以全體退場表達抗議
      ，雙方不歡而散，竹苗公司乃無法取得廢棄物清理場設置
      許可證，嗣於同年7月2日變更登記負責人為陳邦男，亦因
      無力清償對游勇夫之債務而無法取回該等土地所有權狀。
      曾漢松遂應丙○○要求，於88年7月8日，將竹苗公司之支
      票、印章、應付款項清冊等財務，移交予甲○○管理，退
      出竹苗公司之運作，由甲○○書寫其妻卜王素月姓名簽收
      該2紙清冊等物，丙○○、丁○○均在該清冊上簽名，故
      甲○○、丙○○、丁○○於移交時均明知竹苗公司除4,00
      0多萬元債務外，尚有應支付款約1,360萬元之債務，且均
      明知應支付款中尚包含應清償龍田公司350萬元之債務及
      應繳納水土保持施工保證金202萬元之款項。丙○○與甲○○、丁○○均明知積欠游勇夫350萬元而無法取回上開
      土地所有權狀以抵押貸款週轉、竹苗公司已負債約5,000
      多萬元而陷於無資力、僅取得固定污染源設置許可證及水
      土保持計劃經核定、未取得廢棄物處理場之設置許可證而
      依法不得開發整地、竹苗公司負責人已變更登記為陳邦男
      並非陳樹生、亦無任何工程可以發包施做等情，甲○○並
      明知自己因詐欺案被判刑1年有期徒刑確定、未前往執行
      而遭通緝中，丁○○並明知甲○○向其妻連真借貸且未清
      償，竟與丙○○、甲○○3人基於意圖為自己不法所有之
      犯意聯絡及行為分擔，由丙○○指示甲○○尋找廠商謊稱
      定作整地工程以之詐取工程保證金，由丁○○協助，並於
      丁○○在場時，將公司執照、營利事業登記證、商業登記
      證、固定污染源設置許可證、苗栗縣政府87年11月4日87
      府農保字第8700084799號函文、苗栗縣環境保護局87年11
      月6日87環三字第17364號函文交給甲○○，作為取信廠商
      之用。
（二）於88年8月間，甲○○、丁○○經由潘秀全介紹認識戊○
      後，由丁○○自稱即將接任竹苗公司董事長，由甲○○自
      稱卜一笑，受竹苗公司委任代為訂約事宜，隱瞞上開事實
      ，向戊○佯稱：竹苗公司有竹苗廢棄物處理場之工程要發
      包，配套措施已完成，急著要開工，簽約第二天要馬上進
      場做，現金200萬元及其他支票收到就動工等語，戊○透
      過潘秀全詢問工程款來源，甲○○再謊稱欲以已辦理之4,
      000萬元貸款支付等語；丁○○並帶戊○、潘秀全至上開
      土地勘查時，又向戊○佯稱：工程款會去貸款，請款都如
      合約等語，使戊○不疑有詐，再由甲○○於同年8月9日，
      在臺北縣汐止鎮○○街474巷7號1樓（非竹苗公司地址）
      ，與戊○簽訂承攬工程合約書（以下簡稱合約書），約定
      戊○承攬興建暨整地道路工程、工程總價為3,560萬元、
      保證金600萬元乙節，甲○○並持竹苗公司印章及陳樹生
      印章在合約書上用印，簽署卜一笑之假名，再於隔日即同
      年8月10日，甲○○與丁○○偕戊○至上開土地開工拜拜
      後，又一同至苗栗縣頭份鎮某餐廳聚餐聯歡，使戊○陷於
      錯誤，交付如附表所示、受款人均為竹苗公司之支票4紙
      予甲○○作為保證金。甲○○收受上開保證金支票後，即
      遠赴高雄，在新竹國際商銀高雄分行竹苗公司第00000000
      00號之帳戶（該帳戶當時僅有於88年1月22開戶時存入現
      金10,000元，及88年6月21日存入之利息63元等2筆交易紀
      錄，餘額共計10,063元）提示如附表所示之支票，並於同
      年月16日附表所示編號１及編號２之支票兌現後，於同日
      自該帳戶匯款100萬元予丙○○，匯款47,000元予大家來
      汽車商行以支付個人修車款，並提領20萬元供己花用，再
      於同年月19日，亦在同銀行，匯款予林淑美3萬元以支付
      個人會款、匯款4萬元予黃振發以支付個人房屋租金，匯
      款予丁○○之妻連真15萬元、張德禮10萬元，並提領現金
      3萬元供己花用；復於同年月23日，至新竹國際商銀內湖
      分行，匯款22,000元予連真，匯款388,000元予妻子卜王
      素月。丙○○遂取得100萬元，丁○○因向甲○○催討其
      積欠連真之債務，連真遂取得172,000元，其餘為甲○○
      所花用。竹苗公司並於88年8月25日變更名稱登記為竹苗
      環保尖端科技有限公司，董事長由陳邦男變更登記為唐天
      雄。嗣經戊○發現開工拜拜後第二天無法施工，且聯絡不
      上甲○○，請託潘秀全前往查看，發現甲○○之住處、辦
      公場所均人去樓空，迭經聯絡，丁○○於收到甲○○自高
      雄寄至之竹苗公司印章、存摺後，始於同年9月30日，與
      戊○至高雄取回已在新竹國際商銀高雄分行提示而尚未兌
      現如附表所示編號3及編號4之400萬元支票，另已兌現之
      200萬元票款幾經催討均無下文，戊○始知上當受騙，竹
      苗公司並於同年10月22日辦理解散登記。
二、案經戊○訴請臺灣苗栗地方法院檢察署檢察官偵查起訴。
    理  由
一、被告甲○○經合法傳喚，無正當理由不到庭，依法不待其陳
    述逕行判決。
二、訊據被告丙○○、甲○○、丁○○均矢口否認犯罪，被告丙○○辯稱：沒有指示甲○○去找人，不知道簽約的事，收到
    甲○○匯給他的100萬元是要幫公司解決債務，公司的事都
    是曾漢松在處理云云。被告甲○○辯稱：不知公司財務有問
    題，丙○○說要貸款10億元，叫我去找廠商合作焚化爐，是
    工程融資，我是鬼迷心竅，有跟戊○說貸款出來就可以支付
    工程款，丙○○與曾漢松說是有民間獎勵的投資案子，貸款
    上不會有問題；想說收到600萬元公司可以運作，可以繳保
    證金來開工，其他可以付貸款云云。被告丁○○先辯稱：只
    知竹苗公司有一塊地要做回填之工作，其他之事我均不知情
    云云；再辯稱：我不知財務狀況，他們說有水電工程給我做
    ，我才同意當負責人，不知要繳保證金202萬元，不知焚化
    爐須有哪些證照，丙○○、甲○○講要用土地去銀行質押貸
    款付戊○工程款、週轉竹苗公司債務，不知甲○○向我太太
    借錢，甲○○小錢會跟我借，沒有拿到錢云云。經查：
（一）竹苗公司僅取得固定污染源設置許可證，另經苗栗縣政府
      核定水土保持計劃，尚未取得廢棄物清理場設置許可，上
      開土地因民眾抗爭等因素，致尚無法興建廢棄物清理場，
      被告甲○○以其妻名義簽收管理竹苗公司，被告甲○○、
      丁○○與告訴人戊○接洽承攬工程、勘查現場等有關事宜
      ，其後由被告甲○○以竹苗公司負責人陳樹生名義與戊○
      簽約，取得600萬元支票保證金，已兌現200萬元，其中10
      0萬匯給被告丙○○，其餘金錢由被告甲○○花用於上開
      事實欄所載對象等情，此部分事實，除據被告丙○○、甲○○、丁○○承認外，並經證人即竹苗公司人員曾漢松、
      證人即申請證照送件人員黃士堯、證人即苗栗縣政府環保
      局廢棄物管理課人員潘國燕等人陳述明確（92偵續2卷第
      119、115-118、307-310頁）。並有苗栗縣政府87年11 月
      4日八七府農保字第8700084799號函文（92偵續2卷第60頁
      ）在卷可按，該函文內容載有「廢棄物處理事涉敏感，與
      當地民眾溝通為第一要件，請妥處。」、「本案水土保持
      計畫非經目的事業主管機關核定開發案後，水土保持義務
      人不得逕行據以執行，否則依水土保持法論處」、「本案
      施工前應依水土保持保證金繳納及保管運用辦法規定，應
      繳交工程費百分之40，即20 2萬元，並取得水土保持施工
      許可證後，始得申報開工」等記載，堪認此部分事實為真
      正，又足以證明被告等所稱之焚化爐，並非水土保持計劃
      經許可後即可開工，尚須目的事業主管機關依法核定開發
      利用案，且繳交保證金，又取得施工許可證後，始得申報
      開工。
（二）竹苗公司積欠借貸款4,000多萬元、又向游勇夫借款350萬
      元、將土地所有權狀交游勇夫供為擔保，無力清償債務，
      以取回該土地所有權狀之事實，亦據被告丙○○、甲○○
      、丁○○坦承，並有借款協議書、土地所有權狀影本、被
      告丙○○所簽收150萬元、200萬元支票影本各1張在卷足
      憑（92偵續卷第85-102頁），又有移交清冊、竹苗應支付
      款明細附卷可稽，依上開移交清冊上記載「財務移交游勇
      夫35 0萬元。清點簽收，自88年7月8日起正式移交股東卜
      王素月管理並負責應付款。移交人：曾漢松，簽收人：卜
      王素月」；「未開票及延期尚未兌現…1,460餘額1,360」
      。而簽名之人有被告丙○○、丁○○，被告甲○○又承認
      當時是以其妻卜王素月之名義簽名。證明被告3人均明知
      移交時，竹苗公司有1,360萬元之未開票及延期尚未兌現
      支票之債務，週轉顯有困難。而上開竹苗環保應支付款明
      細記載「工程保證金202萬」、「7/15龍田350萬」，證明
      被告3人均明知上述移交時，尚未繳交本件水土保持施工
      保證金202萬元，應無法為整地、動工，且尚積欠龍田350
      萬之債務，無力取回土地所有權狀用以貸款週轉，與戊○
      簽約時竹苗公司已陷於無資力狀態（91偵3104卷第18、19
      頁），此部分事實，亦堪認定。
（三）被告丁○○事後雖帶告訴人戊○至高雄找被告甲○○，甲○○亦將未兌現之支票2張（各200萬）交還戊○，但此為
      起訴書所載詐欺行為後所發生，且該支票是可以止付之票
      據，並不能以此作為被告3人於簽約時並無使用詐術之有
      利證據。茲應審究者，為被告3人在與戊○簽訂上開合約
      書及收取保證金之行為時，主觀上是否共謀意圖為自己不
      法所有？客觀上是否施用詐術？分論如下：
（1）被告甲○○部分：
   1、告訴人戊○確於88年8月9日，與代表竹苗環保公司負責人
      陳樹生之被告甲○○簽約，被告甲○○並在簽名欄內自稱
      卜一笑。工程總價為3,560萬元，保證金600萬元，公司地
      址為台北縣汐止鎮○○街474巷7號1樓。見證人為賴標義
      、潘秀全。有承攬工程合約書1份可佐（89發查417卷第18
      -22頁）。
   2、被告甲○○在開給戊○之本票發票人欄填寫為竹苗公司陳
      樹生之代表人，背面以「卜一笑」及其妻王素月之身分證
      編號背書，交予戊○作擔保，有本票正反面影本1張（92
      偵續2卷第62頁）。
   3、證人即告訴人戊○於原審審理時結證稱：我與甲○○簽約
      的過程中，土地當時的負責人是陳樹生，將來會轉給丁○○，後來簽約之前我們去看工地，丁○○都有帶我們去，
      開工破土時，丁○○都在現場，他有講將來要接董事長；
      支票被兌現後，錢被該公司領走了，其中有100萬元進入
      丙○○的戶頭。陳樹生也告訴我，公司實際上是丙○○在
      運作。甲○○叫我去整地，他告訴我要做焚化爐的手續都
      核准了，他是在簽約當時跟我說的，且跟我說銀行貸款都
      辦好了，說我開工後就要去銀行領錢；開支票給甲○○時
      ，丁○○也在場；該年8月11日我叫工人去整地，當地居
      民經過問我做什麼，我說要蓋焚化爐，已經核准了，居民
      就說這不能做，我就停工，打電話給甲○○，要求與竹苗
      公司焚化爐的設計師碰面，設計師就跟我說這個不能動，
      因為如果動的話，要先作水土保持，如果案子還沒有核准
      就先作水土保持，案子就完了。8月12日我就去簽約地點
      竹苗公司，發現公司都已經沒有人了，跟我簽約當天看到
      小姐、主任不同（原審卷第219頁）。於本院審理時結證
      稱：我承接工程是由潘秀全介紹的，甲○○自稱「卜一笑
      」，他說他是代表竹苗公司來代表發包此工程，我問他說
      公司現負責人是何人，他拿出存摺正本跟印章存摺上面記
      載是陳樹生，他說陳樹生沒有來由他全權代表，「卜一笑
      」拿工程圖給我看，他說他沒空，請一個人帶我去看現場
      ，我們簽約時我問陳樹生為何不親自簽約，他說以後公司
      要由唐天雄接董事長，陳樹生不必來，8月9日擬好草稿要
      簽約，趕在農曆7月前開工，8月10日我們去拜拜，拜拜時
      唐天雄都有在場，8月9日前3、4天我們去看現場，就是唐
      天雄帶我去的，我們約在苗栗工地見面，那是我第1次見
      到唐世雄，我在8月10日開600萬元的支票給「卜一笑」，
      我支票上有特別抬頭指明竹苗公司才可以領，以避免董事
      長變更錢被挪為私用，（簽約時有無約定如何付工程款？
      ）甲○○說有至銀行辦工程融資，會按照合約進度來付工
      程款，當時丁○○也有在場，沒有表示其他的意見。（本
      院卷99-101頁）
   4、證人潘秀全證稱：有在工程承攬合約書上簽名，簽約地點
      在台北，簽約過程有看竹苗公司股東名冊、縣府要交保證
      金的公文。戊○未看過股東名冊。原先以為被告甲○○叫
      卜一笑，後來戊○去查，才知道叫甲○○。(2)被告甲○○
      說要蓋焚化爐，而介紹戊○承攬，被告甲○○說是大股東
      ，收200萬元現金、400百萬元支票，現金、支票收到後就
      動工。簽約時被告甲○○說要用土地貸款4,000多萬元，
      來付工程款，他說已經去辦了。他有提出一張縣政府要繳
      202萬元的公文(4)洽商時被告丁○○有出面，並自稱即將
      接任竹苗公司董事或董事長，破土、餐廳吃飯，被告丁○○都有去，並與被告甲○○均保證可以動工。被告甲○○
      在簽約後領走200萬元，即找不到人，戊○叫我去找，說
      找不到被告甲○○，我到汐止公司、住家均找不到人，電
      話都聯絡不上，也搬家了（92偵續2卷第179-183、340-34
      2頁）。
   5、證人賈宗偉證稱：為告訴人戊○所僱用，承作土方及道路
      工程。開工時，被告甲○○、丁○○均有到現場，並說可
      以動工，因而動用挖土機到場，但被告甲○○僅交付平面
      圖而未給予設計圖，詢問建築師說根本沒設計，所以沒有
      動工（92偵續2第29頁）。
   6、被告甲○○於取得戊○交付之600萬元支票保證金後，將
      兌現之200萬元中，100萬元匯給被告丙○○；共匯172,00
      0元給連真（被告丁○○妻子），其餘作為清償自己私人
      債務及個人花費等情，分經被告3人坦承為事實，並有下
      列證述及資料加以佐證：證人楊德聖（任職新竹國際商銀
      苗栗逾放中心）證稱：竹苗公司從新竹國際商銀竹蓮分行
      帳戶，於88年8月16日匯出100萬元給被告丙○○、提領20
      萬元現金、匯出47,000元予大家來汽車商行；於同年8 月
      19日匯出15萬元予連真、匯出10萬元予張德禮、匯出3 萬
      元予林淑美、匯出4萬元予黃振發、提領現金3萬元，並提
      出匯款申請書、取款憑條、轉帳收入傳票等件為證（92偵
      續2卷第425-427頁）。證人連真證稱：被告甲○○來借錢
      ，該筆15萬元是匯款前一個月借的，借款後還款前被告丁○○即知被告甲○○來借錢，並有幫忙向被告甲○○催還
      款，另匯款22,000元是被告甲○○用伊名義買車貸款的錢
      ，隨即改稱：是向伊借錢還的（92偵續2卷第217-218、50
      4頁）。證人林淑美證稱：被告甲○○於88年8月19日，以
      卜一笑名義所匯之3萬元，是卜王素月參加伊所召集之互
      助會而應繳交之互助會錢，並非借款。（92偵續2卷第455
      、526頁）。證人黃振發證稱：被告甲○○於88年8月19日
      ，以黃揚名義所匯之4萬元，是伊出租台北縣汐止鎮○○
      街307巷1弄3號13樓房屋（大樓名稱為雅典王朝）而應收
      之租金（92偵續2卷第486頁）。此外，並有支票影本4張
      （89發查417卷第23-24頁）、三信商業銀行89. 9.21三信
      銀管字第0933號函文（89發查417卷第51頁）、新竹國際
      商銀竹蓮分行92年6月19日竹商銀竹蓮字第74 -1號函文（
      92續2卷第238-239頁）、92年10月20日竹商銀竹蓮字第
      152-1號函文（92偵續2卷第396-400頁）、取款憑條影本2
      紙、匯款申請書影本3紙、轉帳收入傳票影本1紙（92偵續
      2卷第429-434頁）、新竹國際商銀高雄分行匯款副通知書
      3紙（91偵3104卷第17頁）、華泰商業銀行93年1月7日93
      華泰總松山字第930101號函文（92偵續2卷第442頁）、臺
      灣中小企業銀行建國分行93年1月28日93建國字第08193
      00071號函（92偵續2卷第448頁）、新竹國際商銀內湖簡
      易型分行92年11月19日第184-1號函文及所附取款憑條（
      92 偵續2卷第414-415頁）等資料足以證明被告甲○○所
      領取之200萬元之使用流向。
   7、綜上，被告甲○○明知竹苗公司有1,360萬元之未開票及
      延期尚未兌現支票之債務，週轉顯有困難，竹苗公司已無
      資力繳交施工保證金202萬元，並無工程可資施作，自亦
      無工程融資之可能，且當時土地所有權狀還在龍田公司處
      ，無從辦理土地貸款，無法以土地貸款支付工程款，仍冒
      名為卜一笑，未告知本名，與戊○訂立上開工程合約書，
      佯稱要以貸款支付工程款，在取得戊○所交付之保證金20
      0萬後，除匯款100萬元給被告丙○○外，其餘均作為清償
      自己私人債務及個人花費，被告甲○○確有施用詐術之行
      為，及為自己不法所有之意圖，被告甲○○辯稱不知竹苗
      公司財務狀況或取得200萬均用於竹苗公司等語，不可採
      信，其犯行可以認定。
（2）被告丁○○部分：
   1、證人曾漢松證稱：移交當時好像沒有工程可以發包，要繳
      保證金202萬元給縣政府才可整地，但是沒錢繳，苗栗縣
      政府應支付保證金之公文有交給被告甲○○，被告唐天雄
      也有看過這份公文。移交後，被告甲○○、丁○○是要利
      用該土地借錢，甲○○他們說有辦法用土地去借錢（92偵
      續2卷第118、124、367頁）。
   2、證人即被告甲○○於偵查中結證稱：（焚化爐的設置許可
      、申請情形唐天雄是否知情？）他都知道。（移交清冊上
      之應付款項1,360萬竹苗公司積欠的債務唐天雄是否知情
      ？）知道。（92偵續2卷第60頁的公文，按即苗栗縣政府
      87年11月4日八七府農保字第8700084799號函文，唐天雄
      有看過？）有，大家都在一起。（唐天雄有翻閱丙○○給
      你的焚化爐設置許可文件？）一定有，也知道裡面有什麼
      （92偵續2卷第523-525頁）。
   3、被告丁○○於偵查中自承：移交時曾漢松有拿出2張移交
      清冊，當時有看內容，甲○○和戊○簽約前有帶戊○去看
      工地，當時就知道要退龍田350萬元，第1次帶戊○去看工
      地時，就知道當地民眾有抗爭，也知道土地所有權狀放在
      龍田抵押，有大約翻了一下設置許可文件內容（92偵續2
      卷第529-531頁）。（提示縣政府繳交202萬元公文）有在
      移交時之整本資料裡看過（92偵續2卷第367頁）。
   4、上開證人戊○、潘秀全證述上開洽商契約過程，其中勘查
      土地現場、開工破土、餐廳聚餐、交付保證金支票之時，
      被告丁○○均有在場，並自稱即將接任竹苗公司董事長，
      於被告甲○○向戊○佯稱可以抵押或融資貸款來支付工程
      款時，在場卻未表示意見。
   5、綜上，足見被告丁○○於簽署上開移交清冊時，早已明知
      竹苗公司財務困難，又已經翻閱上開苗栗縣政府87年11月
      4 日八七府農保字第8700084799號函文，知道竹苗公司應
      先繳交工程費百分之40，即 202萬元，並取得水土保持施
      工許可證後，始得申報開工等事實，但竹苗公司無力繳交
      施工保證金202萬元，從而無法開工施作任何工程，且土
      地所有權狀尚在龍田公司處，無法取回辦理貸款，仍在被
      告甲○○與戊○洽商簽約之時，從旁配合被告甲○○，讓
      戊○以為確實可以施作工程，被告甲○○等人會以貸款來
      支付工程款，在該過程中，被告丁○○顯已參與施用詐術
      之構成要件行為，事後被告甲○○因而取得金錢以處理自
      己之債務，被告丁○○又因而取得向被告甲○○催討積欠
      其妻之債務共計17萬2千元，已如前述，被告丁○○有為
      自己不法所有之意圖，非常明確，其上開不知情等辯解，
      均不足採，事證明確，犯行亦可認定。
（3）被告丙○○部分：
   1、被告丙○○坦承當時竹苗公司財務困難，以土地所有權狀
      質押而向龍田公司游勇夫借款尚未清償，並無工程可以施
      作等情，均如前述。
   2、證人陳樹生於偵查中結證稱：（提示竹苗公司與戊○之合
      約書）合約之印章是丙○○保管，竹苗公司大小事都是他
      在處理，他和曾漢松換來換去，都是丙○○在處理事情，
      錢都是他在處理，因丙○○是公務人員，用他兒子李文峰
      名義入股（92偵續2卷第30-33、353頁）。
   3、證人陳邦男於偵查中結證稱：曾擔任竹苗公司負責人，公
      司事務從一開始就是丙○○在處理，公司大小章由丙○○
      保管，透過曾漢松認識丙○○，曾漢松、丙○○找我當公
      司董事長，當時公已經貸款3、4千萬元，公司都沒錢，沒
      有看過存摺，一切都是丙○○在操控（92偵續2卷第44-46
      、213-214頁）。
   4、證人曾漢松於偵查中結證稱：曾是竹苗公司股東，88年7
      月公司就移交給卜王素月、唐天雄，公司事務由丙○○、
      唐天雄等人在處理，公司大小章由丙○○保管，又稱：（
      甲○○、唐天雄為何加入竹苗公司經營？）不知道，我7
      月8日移交，公司大小章都是丙○○保管，（提示移交清
      冊）是丙○○叫我簽的，叫我移交給卜王素月，當時是交
      給甲○○，卜王素月沒有在場，唐天雄在場，移交時公司
      沒有任何資產或存款（92偵字第3104號卷第31頁、92偵續
      2卷第72、119-121頁）。
   5、證人游勇夫於偵查中結證稱：被告甲○○介紹被告丙○○
      說有頭份土地要蓋焚化爐，公所說明會已經辦好，縣政府
      申請資料已完成，剩下資金週轉，拿33張土地所有權狀來
      抵押，並拿走350萬元而未簽約，僅簽借款協議書；被告
      丙○○自稱為竹苗公司實際負責人等語（92偵續2第47-48
      、71頁）。
   6、被告甲○○自始供稱：是被告丙○○指示去找廠商定作整
      地工程等情，並於偵查中結證稱：竹苗公司的丙○○、曾
      漢松找我與唐天雄說有水電工程要給唐天雄作，要給我當
      股東，（丙○○請你去找廠商作整地工程，唐天雄知道嗎
      ？）從頭到尾都知道，（丙○○是委託你或唐天雄？）原
      則上是委託我，他們每次都說公司已經過給我了，但都是
      丙○○、曾漢松是老大在管事，怎麼會是我們（92偵續2
      卷第523-525頁）。
   7、被告甲○○取得上開工程保證金200萬元後，立即於同日
      將其中100萬元匯交給被告丙○○等情，已如前述。
   8、雖證人戊○、被告甲○○、證人即被告丁○○均稱：在與
      戊○簽約過程被告丙○○未曾與戊○接洽等語，但此僅足
      以證明在與戊○洽商簽約當時，被告丙○○並未在場，尚
      不足以證明被告丙○○並未事前同謀，又證人即被告甲○○所稱被告丙○○指示其尋找廠商整地等情，與其所述被
      告丙○○在簽約過程並未在場等情，亦無衝突矛盾之處，
      被告丙○○之辯護人提出辯護認被告甲○○前後所述矛盾
      云云，並無足取。
   9、綜合上情，被告丙○○坦承竹苗公司迄今尚未施作任何工
      程，卻已借款4,000多萬元等情，對於竹苗公司未事生產
      ，卻有高額負債，該公司之營運已有可疑，又依證人陳樹
      生、陳邦男、曾漢松、游勇夫所述情節，竹苗公司雖先後
      由陳樹生、陳邦男、唐天雄登記為名義上之負責人，但實
      際上係由被告丙○○負責掌控，又依上開證人曾漢松、證
      人即被告卜勇夫所述，縱於被告卜勇夫簽署上開移交清冊
      後，竹苗公司仍係被告丙○○掌控處理一切事務，被告丙○○辯稱已將公司移交而不知情等語，不能採信；又被告
      甲○○於取得上開工程保證金200萬元後，立即於同日將
      其中100萬元匯交給被告丙○○，如被告甲○○並非基於
      被告丙○○之指示，何以被告甲○○在取得詐取之金錢後
      ，會立即將其中半數匯給被告丙○○？足見證人即被告甲○○上開結證所述：是被告丙○○指示去找廠商定作整地
      工程等情，應與事實相符，被告丙○○辯稱：不知甲○○
      等人與戊○簽約之事等語，亦不可採。事證明確，被告丙○○犯行亦可認定。
三、核被告3人所為，均係犯刑法第339條第1項之詐欺取財罪。
    被告3人間，有犯意之聯絡，行為之分擔，均為共同正犯。
    原審法院因認被告三人罪證明確，適用刑法第28條、第339
    第1項、第41條第1項前段、罰金罰鍰提高標準條例第1條前
    段、第2條，分別審酌被告3人生活狀況、品行、犯罪之動機
    、目的、手段、所生危害、迄今仍未賠償被害人所受之損害
    ，惡性非輕，及犯後未能坦白承認，猶飾詞狡辯，並無悔意
    ，被告甲○○前因詐欺案被通緝，猶犯本案，雖不構成累犯
    ，亦足見其惡性未改；被告丁○○事後陪同告訴人至高雄取
    回未兌現之支票，及3人涉案與獲利情形，暨檢察官求刑等
    一切情狀，爰分別量處如原審主文所示之刑，並就被告丁○○所受刑之宣告部分諭知易科罰金之折算標準，核其認事用
    法，均無違誤，量刑亦稱允當，應予維持。被告3人上訴意
    旨否認犯行，仍執前詞指摘原判決不當，並無理由，應予駁
    回。
據上論斷，應依刑事訴訟法第371條、第368條，判決如主文。
本案經檢察官乙○○到庭執行職務。
中    華    民    國    95    年    3     月    7     日
            刑事第九庭  審判長法  官  陳  筱  珮
                              法  官  趙  春  碧
                              法  官  余  仕  明
上列正本證明與原本無異。
不得上訴。
                              書記官  林  玉  惠
中    華    民    國    95    年    3    月    7      日
附錄論罪科刑實體法條文：
刑法第339條第1項（普通詐欺罪）：
意圖為自己或第三人不法之所有，以詐術使人將本人或第三人之
物交付者，處五年以下有期徒刑、拘役或科或併科一千元以下罰
金。
（罰金部份業經提高10倍為1萬元）
附表
  ┌──┬───┬──────┬────┬─────┬────┬────┐
  │編號│發票人│付款人      │受款人  │支票號碼  │發票日  │面額    │
  ├──┼───┼──────┼────┼─────┼────┼────┤
  │一  │戊○  │三信商業銀行│竹苗公司│FA0000000 │88.08.09│100 萬元│
  │    │      │國光分行    │        │          │        │        │
  │    │      │帳號為：8848│        │          │        │        │
  │    │      │-2號        │        │          │        │        │
  ├──┼───┼──────┼────┼─────┼────┼────┤
  │二  │同上  │同上        │同上    │FA0000000 │88.08.09│100 萬元│
  ├──┼───┼──────┼────┼─────┼────┼────┤
  │三  │同上  │同上        │同上    │FA0000000 │88.09.30│200 萬元│
  ├──┼───┼──────┼────┼─────┼────┼────┤
  │四  │同上  │同上        │同上    │FA0000000 │88.11.10│200 萬元│
  └──┴───┴──────┴────┴─────┴────┴────┘
                                                      Ａ


司法院資訊處製作；財團法人民間司法改革基金會備份。
